臺灣臺中地方法院刑事判決
111年度訴字第304號
公  訴  人  臺灣臺中地方檢察署檢察官
被      告  吳任軒



指定辯護人  本院公設辯護人蔡育萍  
被      告  莊士賢


選任辯護人  王品懿律師
上列被告因違反毒品危害防制條例案件，經檢察官提起公訴（11
0年度偵字第27939號），本院判決如下：
    主    文
甲○○共同犯販賣第三級毒品而混合二種以上之毒品未遂罪，處有
期徒刑貳年肆月，扣案如附表一及附表二編號1、2所示之物均沒
收。
丙○○幫助犯販賣第三級毒品而混合二種以上之毒品未遂罪，處有
期徒刑壹年拾月，扣案如附表二編號3所示之物沒收。
    犯罪事實
一、甲○○受真實姓名不詳微信暱稱「奧斯卡寵物店（營」之男子
    招募，基於參與犯罪組織之犯意，自民國110年8月初某日加
    入由微信暱稱「奧斯卡寵物店（營」之男子、真實姓名不詳
    Facetime暱稱「紅色愛心」之女子等三人以上所組成，以實
    施最重本刑逾5年有期徒刑之販賣第三級毒品及販賣第三級
    而混合二種以上毒品為目的，而具有持續性及牟利性之有結
    構性組織，擔任販毒司機。
二、甲○○明知4-甲基甲基卡西酮、甲基-N,N-二甲基卡西酮、硝
    甲西泮、愷他命均係毒品危害防制條例第2條第3項所列管之
    第三級毒品，硝西泮係毒品危害防制條例第2條第4項所列管
    之第四級毒品，未經許可不得持有或販賣，竟與微信暱稱「
    奧斯卡寵物店（營」之男子、Facetime暱稱「紅色愛心圖案
    」之女子等販毒集團成員，共同意圖營利，基於販賣第三級
    毒品及販賣第三級毒品而混合二種以上毒品之犯意聯絡，由
    微信暱稱「奧斯卡寵物店（營」之男子自110年8月初某日起
    ，隨機發送「馬上預約快速到家」、「優質小姐姐、兩節43
    00、四節8500（意指第三級毒品愷他命，每2克新臺幣〈下同
    〉4,300元、每4克8,500元）」、「超讚飲品、2/1200、3/18
    00、4/2000、5/2500、買5送1、買10送2（意指混合第三級
    毒品4-甲基甲基卡西酮、甲基-N ,N-二甲基卡西酮或兼混合
    第四級毒品硝西泮成分之咖啡包，每包500至600元，買5包
    送1包，買10包送2包）」等文字之廣告訊息，以此方式向不
    特定之買家行銷而著手販賣前揭毒品，而執行網路巡邏之警
    員瀏覽上開販售訊息後，雖無購買之真意，惟為進行誘捕偵
    查，即於110年8月31日17時許，向「奧斯卡寵物店（營」以
    訊息佯稱欲購買「飲料10」（即毒品咖啡包10包），經「奧
    斯卡寵物店（營」表示可提供「10+3」（即毒品咖啡包10包
    ，另加贈3包），並相約於同日在臺中市○區○○○街00號前交
    易，俟於同日18時23分許，甲○○接獲Facetime暱稱「紅色愛
    心圖案」之女子指示前往約定地點販售PATEK PHILIPPE包裝
    毒品咖啡包（混合第三級毒品4-甲基甲基卡西酮、甲基-N ,
    N-二甲基卡西酮成分）13包，並收取價金5,000元，惟因甲○
    ○精神狀況不佳，遂撥打電話予丙○○，委由丙○○代為駕車搭
    載其前往販賣毒品咖啡包，並承諾交易完成後給付丙○○500
    元之報酬，丙○○明知4-甲基甲基卡西酮、甲基-N,N-二甲基
    卡西酮均係毒品危害防制條例第2條第3項所列管之第三級毒
    品，未經許可不得持有或販賣，竟基於幫助販賣第三級毒品
    而混合二種以上毒品之犯意，予以允諾，甲○○隨即駕駛其所
    承租之車牌號碼000-0000號自用小客車（以下稱系爭車輛）
    ，攜帶2、3天前向微信暱稱「奧斯卡寵物店（營」之男子所
    取得之毒品咖啡包、愷他命，前往臺中市大甲區某土地公廟
    與丙○○會合，再由丙○○駕駛系爭車輛搭載甲○○前往臺中市○
    區○○○街00號前，於同日19時42分許抵達後，喬裝買家之警
    員即進入系爭車輛之後座，於甲○○將PATEK PHILIPPE包裝毒
    品咖啡包13包交付警員之際，甲○○、丙○○隨即遭警員當場逮
    捕，並經執行附帶搜索，在系爭車輛上扣得如附表一所示欲
    販售予喬裝買家警員之PATEK PHILIPPE包裝毒品咖啡包13包
    及其餘已著手販賣惟尚未實際賣出之毒品咖啡包、愷他命，
    暨如附表二所示之物，而查獲上情。
三、案經臺中市政府警察局第三分局報告臺灣臺中地方檢察署檢
    察官偵查起訴。
    理    由
壹、證據能力部分
一、按組織犯罪防制條例第12條第1項中段規定：「訊問證人之
    筆錄，以在檢察官或法官面前作成，並經踐行刑事訴訟法所
    定訊問證人之程序者為限，始得採為證據」，此為刑事訴訟
    證據能力之特別規定，依上開規定，證人於警詢時之陳述，
    於違反組織犯罪防制條例案件，即絕對不具證據能力，無刑
    事訴訟法第159條之2、第159條之3及第159條之5規定之適用
    ，不得採為判決基礎（最高法院97年度台上字第1727號判決
    意旨參照）。本案關於被告甲○○以外之人未經具結之陳述，
    就被告甲○○涉犯參與犯罪組織部分，均無證據能力，不得作
    為此部分之證據。
二、次按被告以外之人於審判外之陳述，雖不符刑事訴訟法第15
    9條之1至第159條之4 之規定，而經當事人於審判程序同意
    作為證據，法院審酌該言詞陳述或書面陳述作成時之情況，
    認為適當，亦得為證據，當事人、代理人或辯護人於法院調
    查證據時，知有第159條第1項不得為證據之情形，而未於言
    詞辯論終結前聲明異議者，視為有前項之同意，刑事訴訟法
    第159條之5定有明文。證人即共同被告甲○○於警詢時所為之
    陳述，對被告丙○○而言為被告以外之人於審判外之陳述而屬
    傳聞證據，且與證人即共同被告甲○○於本院審理時之證述內
    容大致相符，辯護人亦主張無證據能力，核無刑事訴訟法第
    159條之2規定傳聞例外之情形，故無證據能力。至本案後引
    具有傳聞性質之言詞或書面證據，均為被告以外之人審判外
    之陳述而屬傳聞證據，被告甲○○、丙○○及其等辯護人於本院
    審理時均表示同意作為證據，檢察官、被告二人及其等辯護
    人迄於言詞辯論終結前，亦未聲明異議，本院審酌相關言詞
    或書面陳述作成時之情況，核無違法取證或其他瑕疵，認為
    以之作為證據為適當，前開具傳聞性質之相關言詞或書面陳
    述，自得作為證據。　　
貳、實體部分
一、認定犯罪事實所憑證據及理由
　㈠上開犯罪事實，業據被告甲○○、丙○○於本院審理時坦承不諱
    ，並有微信暱稱「奧斯卡寵物店（營」發送之廣告訊息、與
    警員之對話紀錄、被告甲○○與Facetime暱稱愛心圖案之通話
    紀錄截圖、被告甲○○與租車行劉俸銘LINE對話紀錄截圖、車
    輛詳細資料報表、汽車出租單、汽車照片、警員職務報告、
    臺中市政府警察局第三分局搜索扣押筆錄、扣押物品目錄表
    、自願受搜索同意書、臺中市政府警察局第三分局搜索扣押
    筆錄、扣押物品目錄表、警員交易使用之現金5,000元照片
    、現場照片、扣案物照片各1份在卷可稽（見110年度偵字第
    27939號卷〈以下稱偵卷〉第29、81至85、89至95、101至131
    、205至209、307至310頁）；又扣案如附表一所示之物，經
    送驗結果，分別檢出如附表一所示之第三、四級毒品成分，
    此有衛生福利部草屯療養院110年9月1日草療鑑字第1100900
    001號鑑驗書、110年11月24日草療鑑字第1101100167號鑑驗
    書、內政部警政署刑事警察局110年12月17日刑鑑字第11080
    21786號鑑定書（偵卷第325至327、347至348、351至353頁
    ），並有扣案如附表二所示之物可資佐證。
　㈡按刑事偵查技術上所謂之「釣魚偵查」，係指對於原已犯罪
    或具有犯罪故意之人，以設計引誘之方式，使其暴露犯罪事
    證，而加以逮捕或偵辦而言。因購買毒品者為協助警察辦案
    佯稱購買毒品，而將販賣毒品者誘出以求人贓俱獲，因其無
    實際買受毒品之真意，且在警察監視之下伺機逮捕，事實上
    亦不能真正完成買賣，則該次行為僅能論以販賣毒品未遂（
    最高法院110年度台上字第4902號判決意旨參照）。本件被
    告甲○○加入販毒集團擔任販毒司機，由該集團微信暱稱「奧
    斯卡寵物店（營」之男子隨機發送兜售混合前述毒品成分咖
    啡包及愷他命之廣告訊息，經警員向其佯稱欲購買毒品咖啡
    包13包，並約定交易之時間、地點後，被告依該集團Faceti
    me暱稱「紅色愛心圖案」之女子之指示駕車前往約定地點交
    易，待佯裝買家之警員進入該車輛後座進行交易之際，被告
    甲○○隨即遭警員當場逮捕等情，堪認被告甲○○原即具有販賣
    毒品咖啡包之犯意，惟因佯稱購買之警員實際上並無買受毒
    品之真意，故未能完成毒品交易而未遂。
　㈢次按毒品危害防制條例第4條第1項至第4項規定之販賣毒品罪
    ，該條文所指「販賣」，依其文義雖具有多義性，然從立法
    目的及法律規範體系探究其內涵，該販賣毒品罪所稱之「販
    賣」，乃著重在出售，係指銷售之行為，而非單指以營利為
    目的而購入毒品之情形。換言之，販賣毒品罪之處罰基礎，
    在於行為人意圖營利將持有之毒品有償讓與他人，使毒品擴
    散蔓延，該罪之惡性表徵在其散布之意涵，因此行為人意圖
    營利而購入毒品，其主觀上雖有銷售營利之意欲，客觀上並
    有購入毒品之行為，惟仍須有「對外銷售」之行為或表徵，
    始為販賣行為之具體實行。而此所稱之「對外銷售」，自買
    賣毒品之二面關係以觀，並不以買賣雙方親洽或藉由通訊設
    備而聯繫毒品交易為限；倘賣方已著手進行行銷、宣傳或廣
    告（例如透過電子媒體、通訊軟體或網際網路），而對不特
    定人或特定多數人宣傳或散布其販賣毒品之訊息以招攬買主
    者，其所為已對整體國民身心健康形成直接而具體之危險，
    即屬已開始實行足以與販賣毒品罪構成要件之實現具有必要
    關聯性之對外銷售行為，而達著手販賣之階段。又倘行為人
    基於販賣營利意圖，已應買主之要約而購入毒品，或已先向
    不特定人或特定多數人行銷後，再購入毒品等情形，就其前
    後整體行為以觀，均已對販賣毒品罪所保護之法益形成直接
    而具體之危險，而達販賣毒品罪之著手階段，自不待言（最
    高法院110年度台上字第440號判決意旨參照）。參諸被告甲
    ○○加入販毒集團擔任販毒司機，由該集團微信暱稱「奧斯卡
    寵物店（營」之男子隨機發送兜售混合前述毒品成分咖啡包
    及愷他命之廣告訊息，佐以被告甲○○於偵訊時供稱：當初要
    交易的毒品咖啡包就是扣案白色包裝上面有寫PATEK的等語
    （見偵卷第261頁），及於本院審理時供稱：除了要交付給
    喬裝員警買家的13包毒品咖啡包外，其餘查扣毒品咖啡包和
    愷他命都是自微信暱稱「奧斯卡寵物店」之男子處所取得要
    販賣的毒品，控臺是暱稱「紅色愛心圖案」之人，是女生等
    語（見本院卷第135、141頁），足見上開販毒集團成員微信
    暱稱「奧斯卡寵物店（營」之男子已先透過該帳號對外行銷
    毒品咖啡包及愷他命，並將毒品咖啡包及愷他命交付被告甲
    ○○，被告甲○○再依Facetime暱稱「紅色愛心圖案」女子之指
    示出面與買家交易，故被告甲○○遭警員逮捕時，除欲販賣予
    喬裝買家警員之PATEK PHILIPPE包裝毒品咖啡包13包外，其
    餘當場在系爭車輛上扣得欲供販賣惟尚未實際賣出之毒品咖
    啡包及愷他命，亦已達著手販賣之階段，而均屬販賣毒品未
    遂之行為。
　㈣次按販賣毒品係違法行為，非可公然為之，且有其獨特之販
    售通路及管道，復無一定之公定價格，容易增減分裝之份量
    ，而每次買賣之價量，可能隨時依雙方關係深淺、資力、需
    求量及對行情之認知、毒品純度、來源是否充裕、查緝是否
    嚴緊、購買者被查獲時供述購買對象之可能風險評估等，而
    異其標準，非可一概而論，且販賣者從各種「價差」、「量
    差」或「純度」牟取利潤方式，亦有差異，然其所圖利益之
    非法販賣行為目的，則屬相同，並無二致（最高法院110年
    度台上字第416號判決意旨參照）。參酌被告甲○○於偵訊時
    供稱：我的薪水每日計算，按我銷售的毒品咖啡包抽成 ，
    一包抽100元，愷他命1包抽200元等語（見偵卷第261頁），
    足見被告甲○○販賣前揭毒品確屬有利可圖，主觀上具有營利
    之意圖無訛。
　㈤至被告丙○○之辯護人雖主張：本件販賣之毒品咖啡包在製作
    過程中難認有積極將三、四級毒品混合之行為，被告丙○○應
    無毒品危害防制條例第9條第3項規定之適用等語。惟按毒品
    危害防制條例增訂第9條第3項所稱之「混合」，係指將二種
    以上之毒品摻雜調合，無從區分而言（如置於同一包裝），
    依目前毒品查緝實務，施用混合毒品之型態日益繁多，且因
    混合毒品之成分複雜，施用後所造成之危險性及致死率均高
    於施用單一種類者，為加強遏止混合毒品之擴散，爰增訂該
    條項（參見毒品危害防制條例第9條第3項立法理由）。次按
    毒品危害防制條例增訂第9條第3項所稱之「混合」，本不須
    以運輸、販賣者實行混合行為（遑論親自混合者恐成立「製
    造」犯行），而只須具故意或不確定故意，知悉或可得預見
    客觀上有此等混合情事已足（最高法法院111年度台上字第1
    154號判決意旨參照）。本件被告甲○○欲販賣予喬裝買家警
    員之扣案PATEK PHILIPPE包裝毒品咖啡包，經送鑑定結果，
    檢出第三級毒品4-甲基甲基卡西酮、甲基-N,N-二甲基卡西
    酮成分，此有內政部警政署刑事警察局110年12月17日刑鑑
    字第1108021786號鑑定書1份存卷可參（見偵卷第347至348
    頁），乃屬同一包裝內摻雜調合二種以上之第三級毒品而無
    從區分，客觀上該當販賣第三級毒品而混合二種以上毒品之
    要件，至於該包裝內之毒品是否由被告甲○○實行混合行為，
    則非所問。又被告丙○○於本院準備程序時自承在其住處扣案
    之殘渣袋2包係其之前使用毒品咖啡包後所留下等語（見本
    院卷第84頁），足見其早有接觸、施用市面上流通毒品咖啡
    包之經驗，對於被告甲○○所販賣之毒品咖啡包內有混合多種
    毒品成分之可能，顯然已有預見。復觀之在被告丙○○住處扣
    得之毒品咖啡包殘渣袋與被告甲○○遭查扣之鬥牛犬包裝毒品
    咖啡包照片所示（見偵卷第127、310頁），二者外包裝之圖
    樣、顏色、規格包裝均相同，而扣案之鬥牛犬包裝毒品咖啡
    包，經送鑑定結果，亦檢出第三級毒品4-甲基甲基卡西酮、
    甲基-N,N-二甲基卡西酮成分，此有衛生福利部草屯療養院1
    10年11月24日草療鑑字第1101100167號鑑驗書1份附卷可佐
    （見偵卷第351至353頁），益徵被告丙○○對於被告甲○○所販
    賣之毒品咖啡包可能混合多種毒品成分，主觀上已有預見並
    容任其販賣結果之發生，被告丙○○具有幫助販賣混合二種以
    上毒品咖啡包之不確定故意至為明確。
　㈥綜上，本件事證明確，被告二人之犯行均堪以認定，應依法
    論科。
二、論罪科刑
　㈠按參與犯罪組織與其後之多次加重詐欺之行為皆有所重合，
    然因行為人僅為一參與犯罪組織行為，侵害一社會法益，屬
    單純一罪，應僅就「該案中」與參與犯罪組織罪時間較為密
    切之首次加重詐欺犯行論以參與犯罪組織罪及加重詐欺罪之
    想像競合犯，而其他之加重詐欺犯行，祗需單獨論罪科刑即
    可，無需再另論以參與犯罪組織罪，以避免重複評價。是如
    行為人於參與同一詐欺集團之多次加重詐欺行為，因部分犯
    行發覺在後或偵查階段之先後不同，肇致起訴後分由不同之
    法官審理，為裨益法院審理範圍明確、便於事實認定，即應
    以數案中「最先繫屬於法院之案件」為準，以「該案件」中
    之「首次」加重詐欺犯行與參與犯罪組織罪論以想像競合。
    （最高法院109年度台上字第3945號判決意旨參照）。本件
    被告甲○○所加入之販毒集團，係由微信暱稱「奧斯卡寵物店
    （營」之男子、Facetime暱稱「紅色愛心」之女子及被告甲
    ○○等三人以上所組成，以實施最重本刑逾5年有期徒刑之販
    賣混合第三、四級毒品咖啡包及第三級毒品愷他命為目的，
    而具有持續性及牟利性之有結構性組織，自屬組織犯罪防制
    條例第2條第1項所稱之犯罪組織。被告甲○○加入上開販毒集
    團後所為之販賣毒品行為，最先繫屬於法院之案件即為本案
    ，自應就被告甲○○本案所犯販賣毒品罪與參與犯罪組織罪論
    以想像競合犯。另被告丙○○受被告甲○○之託代為駕車搭載被
    告甲○○前往販賣混合第三、四級毒品咖啡包，乃便利、助益
    被告甲○○販賣毒品之行為，亦無證據證明被告丙○○有參與販
    賣毒品之構成要件行為，自應論以幫助犯。　
　㈡核被告甲○○所為，如犯罪事實一所示，係犯組織犯罪防制條
    例第3條第l項後段之參與犯罪組織罪；如犯罪事實二所示，
    其中販賣愷他命部分係犯毒品危害防制條例第4條第3項、第
    6項之販賣第三級毒品未遂罪，其中販賣毒品咖啡包部分係
    犯毒品危害防制條例第9條第3項、第4條第3項、第6項之販
    賣第三級毒品而混合二種以上毒品未遂罪。核被告丙○○如犯
    罪事實二所為，係犯刑法第30條第1項前段、毒品危害防制
    條例第9條第3項、第4條第3項、第6項之幫助販賣第三級毒
    品而混合二種以上毒品未遂罪。
  ㈢檢察官雖認被告甲○○如犯罪事實二所示販賣毒品咖啡包部分
    ，係犯毒品危害防制條例第4條第3項、第4項、第6項之販賣
    第三、四級毒品未遂罪，被告丙○○則係犯刑法第30條第1項
    前段、毒品危害防制條例第4條第3項、第4項、第6項之幫助
    販賣第三、四級毒品未遂罪。惟毒品危害防制條例第9條第3
    項係屬分則之加重，為另一獨立之犯罪型態，如其混合二種
    以上毒品屬不同級別，應依最高級別毒品所定之法定刑，並
    加重其刑至二分之一，例如販賣混合第三級及第四級毒品者
    ，依販賣第三級毒品之法定刑處斷，並加重其刑至二分之一
    （參見毒品危害防制條例第9條第3項立法理由）。被告甲○○
    遭查扣供販賣如附表一所示之毒品，經送驗結果，分別檢出
    混合如附表一所示之第三、四級毒品成分，自應成立毒品危
    害防制條例第9條第3項、第4條第3項、第6項之販賣第三級
    毒品而混合二種以上毒品未遂罪，則被告丙○○應成立刑法第
    30條第1項前段、毒品危害防制條例第9條第3項、第4條第3
    項、第6項之幫助販賣第三級毒品而混合二種以上毒品未遂
    罪，檢察官認被告二人所涉犯之罪名，尚有未洽，惟二者之
    基礎犯罪事實同一，於本院審理時亦告知被告甲○○、丙○○上
    開罪名及法條，本院自得變更起訴法條逕予審判。
　㈣被告甲○○因販賣而持有第三級毒品純質淨重5公克以上之低度
    行為，為其販賣之高度行為所吸收，不另論罪。又被告甲○○
    加入上開販毒集團擔任販毒司機，由該販毒集團成員微信暱
    稱「奧斯卡寵物店（營」之男子、透過該帳號對外行銷毒品
    ，並將供販賣之毒品交付被告甲○○，被告甲○○再依Facetime
    暱稱「紅色愛心」之女子指示出面與買家交易，乃在共同意
    思範圍內，各自分擔犯罪行為之一部，相互利用他人之行為
    ，以達販賣毒品之目的，渠等具有犯意聯絡與行為分擔，為
    共同正犯。而被告甲○○如犯罪事實一、二所示參與上開販毒
    集團之犯罪組織後，共同著手販賣愷他命及毒品咖啡包，其
    所犯參與犯罪組織罪、販賣第三級毒品未遂罪及販賣第三級
    毒品而混合二種以上毒品未遂罪間，具有行為之部分合致，
    且犯罪目的單一，在法律上應評價為一行為，係以一行為觸
    犯數罪名，為想像競合犯，應依刑法第55條之規定，從一重
    之販賣第三級毒品而混合二種以上毒品未遂罪處斷。另被告
    甲○○參與犯罪組織之行為，雖未經檢察官起訴，然因此部分
    與檢察官起訴被告甲○○販賣第三級毒品而混合二種以上毒品
    未遂之行為有想像競合之裁判上一罪關係，應為起訴效力所
    及，本院自得併予審理，附此敘明。
　㈤刑之減輕部分
　⑴被告甲○○販賣第三級毒品而混合二種以上毒品，應依毒品危
    害防制條例第9條第3項之規定，加重其刑。又被告甲○○雖已
    著手販賣第三級毒品而混合二種以上毒品，然因佯稱購買之
    警員實際上並無買受毒品之真意，故未能完成販賣行為，為
    未遂犯，爰依刑法第25條第2項之規定，減輕其刑。再被告
    甲○○所犯販賣第三級毒品而混合二種以上毒品未遂犯行，於
    偵查及審判中均自白，此觀其偵訊及審理筆錄即明（見偵卷
    第262頁；本院卷第146頁），應依毒品危害防制條例第17條
    第2項之規定，減輕其刑。
  ⑵被告丙○○幫助被告甲○○販賣第三級毒品而混合二種以上毒品
    ，應依毒品危害防制條例第9條第3項之規定，加重其刑。又
    被告丙○○幫助被告甲○○販賣第三級毒品而混合二種以上毒品
    ，惟因正犯即被告甲○○之犯罪未遂，爰依刑法第25條第2項
    之規定，減輕其刑。再被告丙○○為販賣第三級毒品而混合二
    種以上毒品未遂罪之幫助犯，依刑法第30條第2項之規定，
    減輕其刑。
　⑶被告甲○○、丙○○就前述加重、減輕事由，依法先加重後減輕
    之，並遞減輕之。
　⑷另按想像競合犯之處斷刑，本質上係「刑之合併」。其所謂
    從一重處斷，乃將想像競合犯組成之評價上數罪，合併為科
    刑一罪，其所對應之刑罰，亦合併其評價上數罪之數法定刑
    ，而為一個處斷刑。易言之，想像競合犯侵害數法益者皆成
    立犯罪，論罪時必須輕、重罪併舉論述，同時宣告所犯各罪
    名，包括各罪有無加重、減免其刑之情形，亦應說明論列，
    量刑時併衡酌輕罪部分量刑事由，評價始為充足，然後依刑
    法第55條前段規定「從一重處斷」，非謂對於其餘各罪可置
    而不論。因此，法院決定處斷刑時，雖以其中最重罪名之法
    定刑，做為裁量之準據，惟於裁量其輕重時，仍應將輕罪合
    併評價在內（最高法院108年度台上字第4405、4408號判決
    意旨參照）。被告甲○○於警詢、偵訊時已自述其擔任販毒司
    機，由一名男性負責補貨，再依另一名女性總機人員之指示
    出面交易毒品等參與上開販毒集團之事實，並於本院審理時
    坦認參與犯罪組織犯行，此觀其偵訊及本院審理筆錄即明（
    見偵卷第262頁；本院卷第146頁），堪認其於偵查及審判中
    均自白參與犯罪組織之犯行，依組織犯罪防制條例第8條第1
    項後段之規定，原應減輕其刑，惟因參與犯罪組織罪係屬想
    像競合犯中之輕罪，僅從較重罪名處斷，故本院待於量刑時
    再併與衡酌此部分之減輕其刑事由。　
　㈥爰審酌被告甲○○、丙○○年紀尚輕，被告甲○○竟加入販毒集團
    擔任販毒司機，著手販賣第三級毒品及混合前述第三級毒品
    之咖啡包，另被告丙○○代為駕駛搭載被告甲○○前往販賣毒品
    咖啡包，均助長毒品氾濫、危害國民身心健康，嚴重影響社
    會治安，所為應予非難，惟念及被告二人犯後均坦承犯行，
    態度尚佳，且被告甲○○於偵查及審判中均自白參與犯罪組織
    犯行，已符合前述組織犯罪防制條例之減輕其刑事由，復參
    酌被告甲○○於本案係居於出面販賣毒品之正犯角色，被告丙
    ○○則係幫助販賣之地位，並考量被告二人之犯罪動機、目的
    、手段、情節，暨渠二人於本院審理時自述之智識程度、家
    庭經濟狀況（見本院卷第148頁）等一切情狀，分別量處如
    主文所示之刑。
  ㈦至被告甲○○之辯護人雖請求給予被告甲○○緩刑之宣告，
　　惟本院審酌被告甲○○前開犯罪情狀，認處以有期徒刑2年4月
    為適當，該所處刑度已逾有期徒刑2年，不符合緩刑宣告之
    要件，附此敘明。 
　㈧沒收部分
  ⑴按毒品危害防制條例第18條第1項中段規定查獲之第三級、第
    四級毒品，無正當理由而擅自持有者，沒入銷燬之，此所謂
    「沒入銷燬」之毒品，專指查獲施用或持有之第三級毒品，
    尚不構成犯罪行為，而應依行政程序沒入銷燬而言。倘係查
    獲製造、運輸、販賣、意圖販賣而持有、以非法方法使人施
    用、引誘他人施用或轉讓第三、四級毒品，既屬同條例相關
    法條明文規定處罰之犯罪行為，即非該條項應依行政程序沒
    入銷燬之範圍，而同條例對於查獲之製造、運輸、販賣、意
    圖販賣而持有、以非法方法使人施用、引誘他人施用及轉讓
    第三、四級毒品之沒收，並無特別規定，如其行為已構成犯
    罪，則該毒品即屬不受法律保護之違禁物，應回歸刑法之適
    用，依（修正前）刑法第38條第1項第1款之規定沒收之，始
    為適法（最高法院96年度台上字第727號、96年度台上字第8
    84號判決意旨參照）。扣案如附表一所示之物，經送驗結果
    ，分別檢出如附表一所示之第三、四級毒品成分，業如前述
    ，核屬違禁物，應依刑法第38條第1項之規定，於被告甲○○
    之罪刑項下宣告沒收，至直接用以盛裝毒品之包裝袋，因其
    上所殘留之毒品，難以析離，且無析離之實益與必要，自應
    視同毒品之一部，一併沒收之；前揭送驗用罄之毒品因已滅
    失，爰不另宣告沒收，附此敘明。
  ⑵次按犯毒品危害防制條例第4條至第9條、第12條、第13條或
    第14條第1項、第2項之罪者，其供犯罪所用之物，不問屬於
    犯罪行為人與否，均沒收之，同條例第19條第1項定有明文
    。
　①扣案如附表二編號1、2所示之iPhone SE行動電話1支（含SIM
    卡1張）、iPhone 11行動電話1支（含SIM卡1張）均為被告
    甲○○所有，上揭iPhone SE行動電話1支係作為被告甲○○與微
    信暱稱「奧斯卡寵物店（營」之男子、Facetime暱稱「紅色
    愛心」之女子聯繫本件販賣毒品使用，另上揭iPhone 11行
    動電話1支係作為被告甲○○與被告丙○○聯繫本件代為駕車前
    往販賣毒品使用，此據被告甲○○於本院審理時供陳在卷（見
    本院卷第140至142頁），應依毒品危害防制條例第19條第1
    項之規定，於被告甲○○之罪刑項下宣告沒收。
　②扣案如附表二編號3所示之iPhone 11 Pro行動電話1支（含SI
    M卡1張）為被告丙○○所有，係作為被告丙○○與被告甲○○聯繫
    本件代為駕車前往販賣毒品使用，此據被告甲○○、丙○○於本
    院準備程序及審理時供陳在卷（見本院卷第59、84、142頁
    ），應依毒品危害防制條例第19條第1項之規定，於被告丙○
    ○之罪刑項下宣告沒收。
  ⑶至檢察官雖聲請沒收被告丙○○本案犯罪所得500元，惟被告丙
    ○○本院審理時供稱其未取得500元等語（見本院卷第144頁）
    ，且觀諸卷內證據資料，亦無證據證明被告丙○○有獲取犯罪
    所得，自無庸宣告沒收犯罪所得。
　⑷另扣案之現金400元、K盤1個，iPhone 7行動電話1支（含SIM
    卡1張）、4G黑莓卡1張、現金2萬4,400元、鬥牛犬包裝殘渣
    袋2包、透明殘渣袋1包，均無證據證明係本件被告二人供犯
    罪所用或犯罪所得之物，故不予宣告沒收。
  ㈨另司法院大法官會議110年12月10日釋字第812號解釋：「106
    年4月19日修正公布之組織犯罪防制條例第3條第3項規定：『
    犯第1項之罪者，應於刑之執行前，令入勞動場所，強制工
    作，其期間為3年。』(嗣107年1月3日修正公布第3條，但本
    項並未修正)就受處分人之人身自由所為限制，違反憲法比
    例原則及憲法明顯區隔原則之要求，與憲法第8條保障人身
    自由之意旨不符，應自本解釋公布之日起失其效力。」，準
    此，上開規定已失其效力，被告甲○○所犯組織犯罪防制條例
    第3條第1項後段之參與犯罪組織罪，即無上開規定之適用，
    併予敘明。　　
據上論斷，依刑事訴訟法第299條第1項前段、第300條，組織犯
罪防制條例第3條第l項後段，毒品危害防制條例第4條第3項、第
6項、第9條第3項、第17條第2項、第19條第1項、刑法第11條、
第30條第1項前段、第2項、第55條、第25條第2項、第28條、第3
8條第1項，判決如主文。
本案經檢察官柯學航提起公訴，經檢察官乙○○到庭執行職務。
中    華    民    國   111    年    7     月    28    日
                  刑事第十一庭  審判長法  官  曹錫泓
　　　　　　　　　                    法  官  許曉怡
　　　　　　　　　                    法  官  林依蓉
以上正本證明與原本無異。
如不服本判決應於收受送達後20日內向本院提出上訴書狀，並應
敘述具體理由；其未敘述上訴理由者，應於上訴期間屆滿後20日
內向本院補提理由書（均須按他造當事人之人數附繕本）「切勿
逕送上級法院」。
                                      書記官  林  俐
中    華    民    國    111   年    7     月    28   日
附錄本案論罪科刑法條：　　
刑法第30條
幫助他人實行犯罪行為者，為幫助犯。雖他人不知幫助之情者，
亦同。
幫助犯之處罰，得按正犯之刑減輕之。
毒品危害防制條例第4條
製造、運輸、販賣第一級毒品者，處死刑或無期徒刑；處無期徒
刑者，得併科新臺幣3千萬元以下罰金。
製造、運輸、販賣第二級毒品者，處無期徒刑或10年以上有期徒
刑，得併科新臺幣1千5百萬元以下罰金。
製造、運輸、販賣第三級毒品者，處7年以上有期徒刑，得併科
新臺幣1千萬元以下罰金。
製造、運輸、販賣第四級毒品者，處5年以上12年以下有期徒刑
，得併科新臺幣5百萬元以下罰金。
製造、運輸、販賣專供製造或施用毒品之器具者，處1年以上7年
以下有期徒刑，得併科新臺幣1百50萬元以下罰金。
前5項之未遂犯罰之。　
毒品危害防制條例第9條
成年人對未成年人販賣毒品或犯前3條之罪者，依各該條項規定
加重其刑至二分之一。
明知為懷胎婦女而對之販賣毒品或犯前3條之罪者，亦同。
犯前5條之罪而混合二種以上之毒品者，適用其中最高級別毒品
之法定刑，並加重其刑至二分之一。　　　 
組織犯罪防制條例第3條第1項
發起、主持、操縱或指揮犯罪組織者，處3年以上10年以下有期
徒刑，得併科新臺幣1億元以下罰金；參與者，處6月以上5年以
下有期徒刑，得併科新臺幣1千萬元以下罰金。但參與情節輕微
者，得減輕或免除其刑。具公務員或經選舉產生之公職人員之身
分，犯前項之罪者，加重其刑至二分之一。　　　 

附表一：
編號 扣案物品 鑑定結果 1 愷他命5包 指定鑑驗晶體1包，檢出第三級毒品愷他命成分（純度80.2%）；推估檢品5包，檢驗前總淨重11.8154公克，總純質淨重9.4760公克 2 PATEK PHILIPPE包裝咖啡包25包（含欲販售予喬裝買家之警員13包） 編號B1至B25，驗前總淨重約198.65公克，隨機抽取編號B10鑑定，檢出第三級毒品4-甲基甲基卡西酮（純度2%）、甲基-N,N-二甲基卡西酮（微量）；推估編號B1至B25均含4-甲基甲基卡西酮之驗前總純質淨重約3.97公克 3 鬥牛犬包裝咖啡包2包 指定鑑驗1包，檢出第三級毒品4-甲基甲基卡西酮(純度2.0%)、甲基-N,N-二甲基卡西酮(純度1.4%)、硝甲西泮(純度<1%)、第四級毒品硝西泮(純度<1%)；推估檢品2包，檢驗前總淨重9.4028公克，4-甲基甲基卡西酮之總純質淨重0.1881公克，甲基-N,N-二甲基卡西酮之總純質淨重0.1316公克 4 Valentino包裝咖啡包19包 編號A1至A19，驗前總淨重約96.73公克，隨機抽取編號A18鑑定，檢出第三級毒品4-甲基甲基卡西酮(純度4%)、甲基-N,N-二甲基卡西酮成分；推估編號A1至A19均含4-甲基甲基卡西酮之驗前總純質淨重約3.86公克 

附表二：
編號 扣案物品 所有人 1 iPhone 11行動電話1支（含SIM卡1張） 甲○○ 2 iPhone SE行動電話1支（含SIM卡1張） 甲○○ 3 iPhone 11 Pro行動電話1支（含SIM卡1張） 丙○○